【裁判字號】    91,聲再,238
【裁判日期】    920423
【裁判案由】    違反商標法
【裁判全文】
臺灣高等法院臺南分院刑事裁定                                      行股
    聲  請  人
    即受判決人  甲  ○  ○
右列聲請人因違反商標法案件，對於本院九十一年度上易字第一０七三號中華民國九
十一年十一月五日之第二審確定判決（臺灣雲林地方法院八十九年度易字第五五一號
、臺灣雲林地方法院檢察署八十九年度偵字第二六０三、二六０五號），聲請再審，
本院裁定如左：
    主      文
再審之聲請駁回。
    理      由
一、聲請人即受判決人甲○○聲請再審意旨略以：按服務標章依其性質準用商標法有
    關商標之規定；又在他人申請服務標章註冊前，善意使用相同或近似之服務標章
    圖樣於同一或類似之服務，不受他人商標專用權之效力所拘束；商標法第七十七
    條、第二十三條第二項分別定有明文。而商標法第二十三條第二項所指「善意」
    ，係謂不具有從事不正當或不公平競爭行為之意圖，非指一般法律所指「不知情
    」之善意而言。蓋使用既在他人「申請」服務標章註冊前，自無明知他人已為服
    務標章註冊之情形，故縱他人事後申請服務標章註冊，只要先使用人並非基於從
    事不正當或不公平競爭行為之意圖，而繼續使用該服務標章從事相同或類似之服
    務，即屬商標法第二十三條第二項所定「善意先使用」，不受他人商標專用權之
    效力所拘束之情形。告訴人巴登咖啡葉玉英，於民國（下同）七十九年六月十三
    日，始在嘉義市經營巴登咖啡，嗣申請註冊『巴登及圖』之服務標章專用權，專
    用於商標法施行細則第二十五條第七類（修正後之商標法施行細則第四十九條第
    四十二類餐宿之提供）「冷飲小吃之業務服務」，專用期間自八十年五月十六日
    起，至九十年五月十五日止。而聲請人早於七十三年間，即在雲林縣古坑鄉巴登
    咖啡專賣店現址，以『巴登』咖啡之名義揭示於營業處及產品包裝，經營咖啡及
    相關餐點之服務。原確定判決本應審究聲請人是否於七十三年間，即在雲林縣古
    坑鄉巴登咖啡專賣店現址，以『巴登』咖啡之名義揭示於營業處及產品包裝，經
    營咖啡及相關餐點之服務，乃竟僅論及聲請人之行為是否合於商標法第二十三條
    第一項所指「善意合理使用」之情形，至聲請人之行為是否合於商標法第二十三
    條第二項所指「善意先使用」，則未予任何論述，對聲請人所舉報章雜誌、網際
    網路新聞剪報、旅遊專刊介紹等，足以證明聲請人於現經營場所，經營咖啡商品
    及其他相關業務服務，已達十九年之事實未予審酌，且就為證明聲請人確有合於
    「善意先使用」之情形，聲請傳訊陳瑞仁、吳泉發、葉張袖等證人，亦未予以調
    查，顯違刑事訴訟法第一百六十三條第二項但書之規定，並有刑事訴訟法第四百
    二十一條所指「足生影響於判決之重要證據漏未審酌」之再審事由，爰依法聲請
    再審云云。
二、按不得上訴於第三審法院之案件，其經第二審確定之有罪判決，如就足生影響於
    判決之重要證據漏未審酌者，亦得為受判決人之利益聲請再審，刑事訴訟法第四
    百二十一條固定有明文。惟按所謂重要證據漏未審酌，係指第二審判決前已經提
    出之重要證據未予審酌，且該證據必須可認為足以動搖原判決事實之認定者始足
    當之，苟該證據業已提出經原確定判決予以指駁，並敘明捨棄不採之理由，或縱
    提出未斟酌，惟如經斟酌亦不足以動搖原判決者，或判決確定後始發現之證據，
    判決當時無從斟酌者，即非該條所謂重要證據漏未審酌，亦不足以構成聲請再審
    之事由，亦迭據最高法院著有二十八年抗字第八號、三十五年特抗字第二十一號
    判例在案。經查：
（一）本院調閱原案全部卷證，告訴人葉玉英係於七十九年六月十六日起，即獲准在
      嘉義市○○里○○街二八三號一、二樓設立「巴登咖啡」，經營冷飲小吃，此
      有嘉義市政府營利事業登記證附於原審卷足稽，且告訴人葉玉英將原確定判決
      附圖所示之巴登及圖之標章，向經濟部智慧財產局申請註冊取得服務標章之專
      用權，指定使用於冷飲小吃之業務服務，專用期間自八十年五月十六日起，至
      九十年五月十五日止，並於九十年五月十六日獲准延展註冊，亦有該註冊第0
      0000000號中華民國服務標章註冊證，分別存於原審偵審案卷足憑。而
      聲請人甲○○雖於八十二年十一月十六日，以駿馨咖啡實業有限公司（下稱駿
      馨公司）之名，向經濟部中央標準局申請「巴登」之商標註冊，指定專用於修
      正前商標法施行細則第二十四條第十九類之咖啡業務（即修正後商標法施行細
      則第四十九條第三十類），期間自八十二年十一月十六日起，至九十二年十一
      月十五日止，亦有該局第00000000號商標註冊證，附於原審偵審案卷
      為證，並於八十六年八月十六日，以「巴登咖啡專賣店甲○○」名義，向經濟
      部中央標準局取得「巴登標章」圖樣之商標註冊，亦有註冊第0000000
      0號中華民國商標註冊證，存於原審卷足憑。惟按「商標」乃表彰自己營業上
      商品之標誌，「服務標章」則為表彰自己營業上所提供服務之標誌，二者之區
      別一為表彰商品，一為表彰服務，本件聲請人係自八十三年間，在雲林縣古坑
      鄉荷苞村小坑六之一號開設「巴登咖啡專賣店」，並於八十五年七月二十六日
      辦理設立登記，既有「巴登咖啡專賣店」之營利事業登記證，附於原審卷可佐
      ，且有原審卷附照片所示之「巴登咖啡專賣店」招牌、名片、宣傳單及杯墊等
      為證，則原確定判決認聲請人以「巴登」之名，經營與告訴人相同之冷飲小吃
      之業務服務，聲請人有使用告訴人註冊服務標章圖樣中之「巴登」文字，作為
      自己商號名稱之特取部分，已非無因。且告訴人發現被告擅自使用「巴登」二
      字作為自己商號之特取部分，使用於招牌、名片及宣傳品上，促銷其服務時，
      即分別於八十七年九月二十九日、及八十八年五月十一日，先後以嘉義郵局第
      二三三號存證信函、及委請律師以（八八）高法函字第００四號律師函，催請
      聲請人停止使用上開名稱，亦有各該存證信函、律師函附於偵查卷足稽；然聲
      請人雖於律師回函及偵查中表示會儘速改善，並於偵查時表示：「如有侵害的
      部分著手更改。」云云，惟遲至原審審理時仍未停止使用或著手更改，故原確
      定判決認聲請人有惡意使用告訴人業經申請註冊之「巴登咖啡葉玉英」之服務
      標章專用權，未經同意及授權，即將該服務標章中「巴登」之文字，作為自己
      商號名稱之特取部分之犯行，洵非無據。
（二）聲請人雖稱原確定判決未對聲請人之行為，是否合於商標法第二十三條第二項
      所指「善意先使用」予以論述，並對聲請人主張有利於己之諸多證據及聲請調
      查之人證未予調查，顯有足生影響於判決之重要證據漏未審酌之情形。第查聲
      請人於原審審理時即稱：「（何時開始經營巴登咖啡專賣店？）八十五年七月
      二十六日，開始以「巴登咖啡專賣店」為公司的設立登記，但八十三年初就開
      始經營。」云云，繼在本院上訴審之九十一年十月二十二日辯護狀「被證三」
      ，所引八十八年之資料亦述及聲請人「從自己栽種、收成、烘焙，五年前還開
  了『巴登咖啡廳』：：」等語，原確定判決因認聲請人係自八十三年間起，始
      在雲林縣古坑鄉荷苞村小坑六之一號開設「巴登咖啡專賣店」，並非先於告訴
      人申請「巴登及圖」之服務標商註冊前善意使用，更於理由第四項就聲請人主
      張有利於己之資料，為不採理由之說明，認聲請人所提出之民眾日報、自由時
      報剪報資料、公司執照、商標註冊證、審定商標公報、經濟部智慧財產局服務
      標章評定書等，或僅能說明其種植生產經營及販賣巴登咖啡之歷史，或僅證明
      其以巴登之名申請註冊取得商標專用權之事實，顯已就聲請人有無商標法第二
      十三條第二項所謂「善意先使用」之適用，予以審酌論述，並無足生影響於判
      決之重要證據漏未審酌之情形。至聲請人在本院上訴審聲請傳訊證人陳瑞仁、
      吳泉發、葉張袖等人，用以證明其早期經營『巴登咖啡』並附帶供應餐點服務
      之狀況部分，因係其於言詞辯論終結後所據以聲請再開辯論之理由，經原確定
      判決認無必要而未再開辯論並予傳訊，即非屬刑事訴訟法第四百二十一條所謂
      漏未審酌之重要證據之範圍。
（三）末按事實之認定，證據之取捨，及證據證明力之判斷，乃事實審法院之職權，
茍無違反經驗法則及論理法則，即難遽指為違法。原確定判決既已就聲請人於
      審理時所提出之事實及證據詳為審究，並敘明不採之理由，自非有足生影響於
      判決之重要證據漏未審酌。聲請人徒對原確定判決採證認事職權之行使任意指
      摘，或對業經法院本於自由心證予以取捨判斷之證據持相異評價，而聲請再審
      ，揆諸刑事訴訟法第四百二十一條之再審要件，即難認為有理由，應予駁回。
三、據上論斷，應依刑事訴訟法第四百三十四條第一項，裁定如主文。
中      華      民      國    九十二    年      四      月    二十三    日
                                  臺灣高等法院臺南分院刑事第二庭
                                      審判長法官  游  明  仁
                                            法官  蘇  重  信
                                            法官  林  永  茂
右正本證明與原本無異。
不得抗告。
                                      法院書記官  劉  岳  文
中      華      民      國    九十二    年      四      月    二十三    日


司法院資訊處製作；財團法人民間司法改革基金會備份。
